【裁判字號】    96,易,3112
【裁判日期】    970502
【裁判案由】    竊盜
【裁判全文】
臺灣臺北地方法院刑事判決              96年度易字第3112號
公  訴  人  臺灣臺北地方法院檢察署檢察官
被      告  乙○○
            甲○○
上列被告等因竊盜案件，經檢察官提起公訴（96年度偵字第
21013 號），本院判決如下：
    主  文
乙○○竊盜，累犯，處有期徒刑肆月，如易科罰金，以新臺幣壹
仟元折算壹日。扣案之手套壹副、鐵架推車壹台均沒收。
甲○○無罪。
    犯罪事實
一、乙○○曾有賭博、妨害自由、竊盜及侵占前科，復於民國93
    年間因竊盜案件經本院以93年度易字第1436號判決處有期徒
    刑7月，並經臺灣高等法院以94年度上易字第862號駁回上訴
    而確定，經入監執行後，於94年8月10日因縮短刑期而刑期
    屆滿執行完畢。詎不知悔改，明知放置於臺北市○○區○○
    街3段220巷之軍營圍牆外鐵皮6片、油票箱1個，為該營區所
    屬物品，竟基於意圖為自己不法所有，於96年9月29日當日
    下午5時為警查獲前之不詳時間，前往軍營圍牆外，以其所
    有自備之手套1副，竊取國防部軍備局工程營產中心北部地
    區營產管理處（下稱營產管理處）所管領軍舍屋頂之鐵皮6
    片（重量約18公斤，價值約新臺幣5,000元）與油票箱1個，
    乙○○並以其所有之鐵架推車運送上開物品離開現場得手，
    於推運過程中，因上開鐵片搬動不易，且乙○○受傷之故，
    遂散落於地，適不知情之甲○○恰因訪友人之故騎車行經該
    臺北市信義區○○○路○段391巷附近發現上情，遂協助乙○○將所散落鐵片置放於鐵架推車上推行，嗣經巡邏之員警丁○○發覺有異而當場查獲，並扣得鐵皮6片、油票箱1個、鐵
    架推車1台、手套1副，始悉上情。
二、案經營產管理處訴由臺北市政府警察局信義分局報告臺灣臺
    北地方法院檢察署檢察官偵查起訴。
    理    由
壹、證據能力部分：按被告以外之人於審判外之言詞或書面陳述
    ，除法律有規定者外，不得作為證據；被告以外之人於偵查
    中向檢察官所為之陳述，除顯有不可信之情況者外，得為證
    據，刑事訴訟法第159條第1項、第159條之1第2項分別定有
    明文。又按被告以外之人（包括證人、鑑定人、告訴人、被
    害人及共同被告等）於審判外之陳述雖不符刑事訴訟法第15
    9條之1至159條之4等4條之規定，而經當事人於審判程序同
    意作為證據，法院審酌該言詞陳述或書面陳述作成時之情況
    ，認為適當者，亦得為證據；當事人、代理人或辯護人於法
    院調查證據時，知有刑事訴訟法第159條第1項不得為證據之
    情形，而未於言詞辯論終結前聲明異議者，視為有前項之同
    意，同法第159條之5定有明文。立法意旨在於傳聞證據未經
    當事人之反對詰問予以核實，原則上先予排除。惟若當事人
    已行使反對詰問權；或於言詞辯論終結前未聲明異議，基於
    尊重當事人對傳聞證據之處分權，及證據資料愈豐富，愈有
    助於真實發見之理念，且強化言詞辯論主義，使訴訟程序得
    以順暢進行，上開傳聞證據亦均具有證據能力。本件認定犯
    罪之證據中，部分為傳聞證據，惟檢察官、被告均未於本院
    言詞辯論終結前聲明異議，本院審酌該等言詞或書面陳述作
    成之情況，並無非出於任意性或不正取供，或違法或不當情
    事，且客觀上亦無不可信之情況，堪認為適當，依刑事訴訟
    法第159條之5第2項規定，均得作為證據。
貳、有罪部分
一、上揭事實，業據被告乙○○於本院審理中坦承不諱（見本院
    卷第130頁背面、第136頁），核與證人丙○○、丁○○之證
    述相符（見本院卷第47至54頁），並有臺北市政府警察局信
    義分局物品發還領據、扣押物品目錄表各1紙、照片6張、營
    產管理處96年10月22日旭迺字第0960003718號函既所附照片
    3紙在卷可參（見偵查卷第43至51頁、第84至86頁）。該補
    強證據已足資擔保被告所為之上開任意性自白之真實性，是
    本案事證已明確，被告乙○○犯行洵堪認定，應予依法論科
    。
二、核被告乙○○所為，係犯刑法第320條第1項竊盜罪。又被告
    前於93年間因竊盜案件經本院以93年度易字第1436號判決處
    有期徒刑7月，並經臺灣高等法院以94年度上易字第862號駁
    回上訴而確定，經入監執行後，於94年8月10日因縮短刑期
    而刑期屆滿執行完畢，此有臺灣高等法院被告前案紀錄表1
    份在卷可稽，其於5年內故意再犯有期徒刑以上本案之罪，
    應依刑法第47條第1項之規定，論以累犯，並依法加重其刑
    。爰審酌被告正值青壯年，不思正當工作以獲取財物，反以
    竊盜手段不勞而獲，因而造成國防部軍備局受有損害，素行
    非佳，犯後於審理時始坦承犯行，兼衡被告智識、品行、所
    竊財物價值非鉅，並經告訴人領回等一切情狀，量處如主文
    所示之刑，並諭知易科罰金之折算標準。
三、又被告於本案竊盜犯行所使用之手套1副、鐵製推車1台，係
    被告自承為其所有供犯罪所用之物，應依刑法第38條第1項
    第2款規定，併予宣告沒收。
參、無罪部分：
一、公訴意旨略以：被告甲○○與乙○○（乙○○有罪部分如前
    述）共同基於意圖為自己不法所有之犯意聯絡，於96年9月
    29 日當日下午5時為警查獲前之不詳時間，在臺北市○○○
    路○段391巷底之軍營內，竊取國防部軍備局工程營產中心北
    部地區營產管理處（下稱營產管理處）所有軍舍屋頂之鐵皮
    6片與油票箱1個。得手後被告乙○○與甲○○以鐵架推車運
    送上開物品離開現場時，為巡邏之員警發覺有異而當場查獲
    ，並扣得鐵皮6片、油票箱1個、鐵架推車1台，始悉上情，
    因認被告涉有刑法第320條第1項竊盜罪嫌。
二、按犯罪事實應依證據認定之，無證據不得認定犯罪事實；不
    能證明被告犯罪者，應諭知無罪之判決，刑事訴訟法第154
    條第2項、第301條第1項分別定有明文。又認定不利於被告
    之事實，須依積極證據，苟積極證據不足為不利於被告事實
    之認定時，即應為有利於被告之認定，更不必有何有利之證
    據；事實之認定，應憑證據，如未能發現相當證據，或證據
    不足以證明，自不能以推測或擬制之方法，以為裁判之基礎
    ，最高法院30年上字第816號、40年臺上字第86號判例可資
    參照。又事實審法院對於證據之取捨，依法雖有自由判斷之
    權，然積極證據不足證明犯罪事實時，被告之抗辯或反證縱
    屬虛偽，仍不能以此資為積極證據應予採信之理由；是被告
    否認犯罪事實所持之辯解，縱屬不能成立，仍非有積極證據
    足以證明其犯罪行為，不能據為有罪之認定，最高法院30年
    度上字第482號、30年度上字第1831號判例可參。次按刑事
    訴訟法第161條已於91年2月8日修正公布，修正後同條第1項
    規定：檢察官就被告犯罪事實，應負舉證責任，並指出證明
    之方法。因此，檢察官對於起訴之犯罪事實，應負提出證據
    及說服之實質舉證責任。倘其所提出之證據，不足為被告有
    罪之積極證明，或其闡明之證明方法，無從說服法官以形成
    被告有罪之心證，基於無罪推定之原則，自應為被告無罪判
    決之諭知，最高法院92年臺上字第128號判例意旨足參。
三、公訴人認被告甲○○涉有竊盜罪嫌，係以被告乙○○之供述
    、告訴代理人丙○○之指述、證人丁○○之證述，及臺北市
    政府警察局信義分局物品發還領據、扣押物品目錄表各1紙
    、照片6張、營產管理處96年10月22日旭迺字第0960003718
    號函既所附照片3紙、臺北士林地方法院93年度易字第259號
    判決、本院93年度易字第1436號判決、91年度簡字第1782號
    判決資為論據。訊據被告堅決否認有何竊盜犯行，辯稱：案
    發當天有幫乙○○推車，是因為去六張犁找朋友，看到乙○○推車倒在馬路上，所以幫忙撿起後，因乙○○腳有砸到受
    傷，所以幫他推一段路，在半路時遇到警察，乙○○也也跑
    過來說東西是他的，伊並未竊盜等語。
四、經查：
    (一)本件被告甲○○係於臺北市信義區○○○路○段391巷經警
      查獲，查獲時乙○○騎乘機車於被告甲○○前方帶路，被
      告甲○○經警攔查時，乙○○騎車繞回表示鐵皮及油票箱
      等物品係經撿得，並扣得乙○○所有之作案手套1副等情
      ，業據共同被告即證人乙○○、證人丁○○證述明確（見
      本院卷第50頁背面、第132頁），是被告甲○○並非於臺
      北市○○區○○街3段220巷營產管理處所管領之軍舍，即
      本件失竊物品原所在地點當場查獲，已堪認定；另本件失
      竊物品既為屋頂鐵片，由卷物照片表面觀察外觀可知，該
      鐵皮均有銳利尖角之處，是若僅以徒手竊取，於客觀上確
      有致傷可能，參以證人乙○○於警詢時已稱，所扣得之手
      套1副為其所有，其雖於本院審理時先否認其備有手套，
      然經本院提示扣案物照片後，復坦認其備有手套等語，衡
      酌證人乙○○於警詢筆錄作成時離本件案發時點接近，記
      憶應較為清晰，是上開手套1副為乙○○所有等情，亦可
      認定，是果若本件係被告與乙○○合謀共同竊取鐵皮及油
      票箱等物，為何僅證人乙○○備有手套以利竊取鐵皮，而
      被告甲○○身上並未扣得相類似物品，是被告甲○○是否
      有參與竊盜犯行，尚非無疑。
    (二)另證人丙○○雖於警詢及本院審理時證稱，於9月29日巡
      視營區時，經附近民眾告知，年籍姓名不詳之二名人士，
      於營區進行拆卸鐵皮舉措，所查獲鐵皮非一人所能搬動等
      語（見本院卷第52頁背面、第53頁背面），然證人丙○○
      上開證詞亦係聽聞他人轉述，亦未明確指出該年籍姓名不
      詳之二人是否即為被告甲○○及乙○○，證人復表示已無
      法尋找該民眾確認上開轉述內容，是此部分僅敘及發現上
      開物品遭竊之事實，惟未積極指述係被告所為，亦難據以
      為不利被告甲○○之認定；再者，本件所查獲鐵皮總重量
      約18公斤，數量為6片，亦有物品發還領據（見偵查卷第
      43頁）在卷可查，是以該鐵皮重量而言，亦無法排除僅由
      一人拖行竊取可能，此亦據證人即員警丁○○證述於卷（
      見本院卷第50頁），參以證人乙○○亦證稱，「（問：偷
      到的東西你一個人搬的動?）因為我有使用鐵架，下面有
      輪子，而且高度很低，有四支腳架，我就一片一片把鐵皮
      搬上來」等語（見本院卷第132頁背面），是本件亦無證
      據證明營產管理處所管領之鐵皮6片，非經二人協力無從
      竊取之情。
    (三)再者，證人乙○○於警詢、偵查中及本院審理時，多次證
      稱被告甲○○與本件犯行無涉，其證述內容亦與被告所述
      經過大致相同，而乙○○於警詢筆錄製作時，未受任何強
      暴脅迫，且經隔離製作警詢筆錄等情，亦據證人乙○○、
      丁○○證述綦詳（見本院卷第49頁背面至第50頁、第132
      頁背面至133 頁），參諸乙○○於員警攔查被告甲○○時
      ，本係騎乘機車於被告前方，隨後騎車折返攔查地點，詢
      問攔查原因，並表明該物品為其所撿得，被告甲○○係於
      半路上巧遇而協助搬運，於員警前往盤查時被告與乙○○
      並未交談，但是盤查時2人站在一起，當天看到乙○○時
      ，乙○○身上有傷痕等情，亦經證人丁○○證述明確（見
      本院卷第48頁、第50頁），是果若本件失竊物品係被告甲○○與乙○○共同竊取，渠等果能預見竊取搬運後將於上
      開地點遭逢員警攔查，並事先勾串供陳內容，而於恰逢員
      警攔查之際，即由證人乙○○騎車折返而立即為上開有利
      於被告甲○○之陳述，而非由乙○○逕行騎車逃逸，或推
      諉卸責指述全係被告甲○○所為，顯見此部分證人乙○○
      所證稱，被告甲○○係偶然巧遇，因其受傷之故，所取得
      之鐵片等物品散落於地，被告因而協助其推行等語，應可
      採信。
    (四)綜上所述，依現存證據僅能證明被告甲○○持有告訴人遭
      竊之物品並推行於道路之客觀事實，而持有贓物，於吾人
      一般社會生活經驗上，可能之原因不止一端，故無從以行
      為人單純持有贓物之事實忖度該行為人取得贓物之來源；
      縱行為人係以竊盜、搶奪、詐欺、拾得遺失物或故買、搬
      運贓物等犯罪手段取得該贓物，所涉犯罪構成要件亦各不
      相同，於訴訟上當不能因行為人對其持有之贓物來源交待
      不清或無法於訴訟上確實舉證證明其係如何取得該贓物，
      而得任意推定行為人之罪行。是單以被告持有上述失竊物
      品之事實，或僅能認定被告有收受或搬運贓物之嫌，尚不
      能證明上開失竊物品係被告甲○○行竊所得，而竊盜罪與
      搬運贓物罪，其基本之社會事實並不相同，不能變更起訴
      法條，況本件證人乙○○已證稱，伊多次對被告表明，上
      開物品係撿得，另參諸該物品外觀，確有變形破損鏽蝕之
      情，亦有照片2張附卷可查（見偵查卷第49頁），是被告
      是否可分辨所推行物品來源，亦屬有疑。此外，無其他積
      極證據足認被告甲○○有何公訴人所指之竊盜犯行，揆諸
      首開說明，被告甲○○部分應為無罪之諭知。
據上論斷，應依刑事訴訟法第284條之1、第299條第1項前段、第
301條第1項前段，刑法第320條第1項、第47條第1項、第41條第1
項前段、第38條第1項第2款，刑法施行法第1條之1，判決如主文
。
本案經檢察官蕭方舟到庭執行職務。
中    華    民    國    97    年    5     月     2    日
                  刑事第十庭        法  官  呂煜仁
上正本證明與原本無異。
如不服本判決，應於判決送達後10日內向本院提出上訴狀（應抄
附繕本）。告訴人或被害人如對於本判決不服者，應具備理由請
求檢察官上訴，其上訴期間之計算係以檢察官收受判決正本之日
期為準。
                                    書記官  陳泰寧
中    華    民    國    97    年    5     月    5     日
附錄本案論罪科刑所適用法條全文：
刑法第320條第1項：
意圖為自己或第三人不法之所有，而竊取他人之動產者，為竊盜
罪，處5年以下有期徒刑、拘役或5百元以下罰金。


司法院資訊處製作；財團法人民間司法改革基金會備份。
